【裁判字號】    88,易,2398
【裁判日期】    890421
【裁判案由】    侵占
【裁判全文】
臺灣臺北地方法院刑事判決                        八十八年度易字第二三九八號
    公  訴  人  臺灣臺北地方法院檢察署檢察官
    被      告  甲○○
                丙○○
右列被告等因侵占案件，經檢察官提起公訴（八十八年度偵字第二七六二號），本院
判決如左：
    主      文
甲○○、丙○○均無罪。
    理     由
一、公訴意旨略以：被告甲○○、丙○○共同意圖為自己不法之所有，於民國八十六
    年十月二十一日，由被告甲○○前往臺北市○○路二一八號吉凌交通有限公司，
    向代表人乙○○承租車號ＥＧ－０一六號營業小客車使用，被告丙○○則任保證
    人，詎二人自八十六年十月間起至八十七年二月六日止付租金後，即拒不繳付租
    金，將該車易持有為所有，並逃匿不見，因認被告等共同涉犯刑法第三百三十五
    條第一項之侵占罪嫌等語。
二、公訴人認被告等共同涉犯侵占罪嫌，係以告訴人代表人之指訴及租賃契約書影本
    一紙資為論據。
三、按犯罪事實應依證據認定之，無證據不得推定其犯罪事實，又不能證明被告犯罪
    者，應諭知無罪之判決，刑事訴訟法第一百五十四條、第三百零一條第一項分別
    定有明文。次按侵占罪之成立，以擅自處分自己持有他人所有物，或變易持有之
    意思為所有之意，而逕為所有人之行為，為其構成要件，雖行為之外形各有不同
    ，要必具有不法所有之意思，方能與本罪之構成要件相符。是侵占罪之主觀要件
    ，須持有人變更其原來之持有意思而為不法所有之意思，如僅將持有物延不交還
    ，不能遽論以該罪，最高法院十九年上字第一０五二號、二十三年上字第一九一
    五號判例意旨參照。訊據被告等均堅決否認有何公訴人所指之侵占罪嫌，被告甲
    ○○辯稱：伊確有承租告訴人之車輛，租車時是伊個人去的，因告訴人代表人要
    求要有保證人，所以伊自行在租賃契約書之保證人欄及立約書人欄處，簽丙○○
    之名字、住址及電話。伊租金付到八十七年二月，後因欠繳租金，曾於八十七年
    五月二十日至告訴人營業處所繳付租金，伊於八十七年七月一日搬到汐止現住處
    後，該車因颱風淹水而泡水時，伊有告知告訴人代表人車子泡水之事，他叫伊自
    行修理，伊將車子送修，修車廠稱該車子修好後還是有很多問題，伊遂未將車子
    取回，也未支付修理費用，該車迄今仍為修車行停放在南港等語。被告丙○○則
    辯稱：伊僅曾於被告甲○○購車時，做過他的保證人，本件租車之事，伊均不知
    情，印象中被告甲○○亦未曾徵詢伊之意見，該計程車租賃契約書上保證人之簽
    名，並非伊所為，整件事情均與伊無關等語。
四、經查，被告甲○○辯稱租車時是其自己去的，因告訴人代表人要求要有保證人，
    所以伊自行在租賃契約書之保證人欄及立約書人欄處，簽丙○○之名字、住址及
    電話。伊租金付到八十七年二月，後因欠繳租金，曾於八十七年五月二十日至告
    訴人營業處所繳付租金，伊於八十七年七月一日搬到汐止現住處後，該車因颱風
    淹水而泡水時，伊有告知告訴人代表人車子泡水之事，他叫伊自行修理等情，核
    與告訴人代表人於本院訊問時所陳情節相符（詳見本院八十九年三月二十四日訊
    問筆錄），並經證人張水源於本院審理時證述：我是位於臺北市○○路○段一三
    四號一樓億成汽車修護廠之修車人員，記得在八十七年夏季淹水後，被告甲○○
    打電話跟我說，車號ＥＧ－０一六之計程車泡水，叫我去處理，我叫人去汐止他
    住家附近將車拖吊回修理廠，我只有幫他修引擎與換機油、火星塞及清化油器，
    總共修理連拖吊費八千多元，因我沒有幫人清理汽車內部及線路板，我聯絡他要
    他找別人修時，就聯絡不上了，車子是我把它停到南港路三段七十一巷後面的路
    邊，當時車子修復情形如該被告甲○○庭提之照片所示，停車的位置也對，那時
    我以電話聯絡他，都沒有人接等語屬實，並有該營業小客車現況照片十五張附卷
    可稽（詳本院卷宗），是被告甲○○所辯，應堪採信。又該計程車租賃契約影本
    上承租人及連帶保證人之簽名字跡、地址及電話均相同，是被告甲○○供稱係其
    自行簽署被告丙○○為連帶保證人，被告丙○○辯稱其均不知情一節，應與事實
    相符。被告甲○○因無力支付修車費用及欠繳租金，即任由所承租之上開營業小
    客車遭修車廠停放路邊，然其並未擅自處分該車，亦無證據證明其有變易持有之
    意思為所有之意，而逕為所有人之行為。本件應為民事糾葛，被告甲○○與告訴
    人代表人業已達成和解一事，亦據渠等陳明在卷可按，是被告甲○○所為，難以
    侵占罪相繩。此外，復查無其他積極證據足資證明被告等涉有公訴意旨所指之侵
    占犯行（至被告甲○○未經授權，即在上開計程車租賃契約書乙方連帶保證人欄
    處自行簽署丙○○之姓名，是否涉犯偽造文書罪嫌，應另由檢察官偵辦。），揆
    諸上開說明，不能證明被告等犯罪，爰為無罪判決之諭知。
據上論斷，應依刑事訴訟法第三百零一條第一項判決如主文。
本案經檢察官王巧玲到庭執行職務。
中    華    民    國      八十九      年      四      月      二十一    日
                                  臺灣臺北地方法院刑事第五庭
                                      法  官  朱  夢  蘋
右正本證明與原本無異。
如不服本判決應於送達後十日內向本院提出上訴狀。
                                      書記官  方  美  雲
中    華    民    國      八十九      年      四      月    二十六      日


司法院資訊處製作；財團法人民間司法改革基金會備份。
